臺灣臺南地方法院民事裁定
110年度消債更字第396號 
聲  請  人
即  債務人  楊蜀芳  

代  理  人  張仁懷律師（法律扶助）
上列聲請人依消費者債務清理條例聲請更生事件，本院裁定如下
：
    主  文
債務人楊蜀芳自民國111年5月27日下午5時起開始更生程序，並
命司法事務官進行本件更生程序。
    理  由
一、按債務人不能清償債務或有不能清償之虞者，且無擔保或無
    優先權之本金及利息債務總額未逾新臺幣（下同）1,200萬
    元者，於法院裁定開始清算程序或宣告破產前，得向法院聲
    請更生；債務人對於金融機構負債務者，在聲請更生或清算
    前，應向最大債權金融機構請求協商債務清償方案，或向其
    住、居所地之法院或鄉、鎮、市、區調解委員會聲請債務清
    理之調解，消費者債務清理條例（下稱消債條例）第3條、
    第42條第1項及第151條第1項分別定有明文。
二、本件聲請意旨略以：聲請人積欠無擔保或無優先權之債務總
    額約為328萬9,516元，為清理債務，依消債條例第151條規
    定，於民國110年10月21日向本院聲請與最大債權金融機構
    永豐商業銀行股份有限公司（下稱永豐銀行）為債務調解，
    惟永豐銀行提出之「分108期、年利率0％、每月償還1萬944
    元」還款方案，聲請人無力負擔，致該次調解不成立。又聲
    請人無擔保或無優先權之本金及利息債務總額未逾1,200萬
    元，復未經法院裁定開始清算程序或宣告破產，亦無依消債
    條例或破產法之規定而受刑之宣告。為此，爰依消債條例規
    定聲請准依更生程序清理債務等語。
三、經查：
  ㈠聲請人主張其為一般消費者，5年內未從事小規模營業活動，
    現積欠無擔保或無優先權之本金及利息債務總額未逾1,200
    萬元，聲請人已於110年10月間聲請與最大債權金融機構永
    豐銀行為債務清理之前置調解，前置調解未成立等情，有聲
    請人提出財團法人金融聯合徵信中心查詢當事人綜合信用報
    告回覆書、債權人清冊及調解不成立證明書等件為憑（見消
    債更卷第17、21、63至66頁），是聲請人主張其所積欠無擔
    保或無優先權之本金及利息債務總額未逾1,200萬元，並曾
    踐行前置調解程序而調解不成立等事實，應堪認定。
　㈡聲請人現積欠永豐銀行329萬7,276元（見消債更卷第47至55
    頁）。而聲請人目前從事家庭清潔工作，每月薪資1萬2,000
    元，另受雇大慶五金百貨商行，擔任清潔與販售商品之鐘點
    工，每月薪資約8,000元，總計每月收入約2萬元（計算式：
    1萬2,000元＋8,000元＝2萬元），有聲請人所提出之切結書1
    份（見消債更卷第59至60、83頁）在卷為據。而聲請人108
    年度之申報所得為1萬1,400元，109年度所得申報總額為1萬
    1,916元，有聲請人提出之108、109年度綜合所得稅各類所
    得資料清單（見南司消債調卷第45頁；消債更卷第71頁）在
    卷可查。此外，查無其他證據資料證明聲請人尚有其主張收
    入以外之所得，是聲請人主張每月收入為2萬元，尚屬合理
    ，爰以此金額作為償債能力之計算基礎。又聲請人名下有郵
    局存款380元以及三商美邦人壽保單（無保單價值準備金）
    ，此有全國財產稅總歸戶財產查詢清單、聲請人郵局帳戶封
    面、底以及內頁影本、中華民國人壽保險商業同業公會保險
    業通報作業資訊系統資料查詢結果表、三商美邦人壽保險股
    份有限公司保單面頁暨投保證明（見南司消債調卷第43頁；
    消債更卷第67至70、73、81、117至118頁）附卷可稽，堪認
    屬實。
　㈢按債務人必要生活費用，以最近1年衛生福利部或直轄市政府
    所公告當地區每人每月最低生活費1.2倍定之，消債條例第6
    4條之2第1項定有明文。而最近1年臺南市公告之每人每月最
    低生活費為1萬4,230元，以1.2倍計算應為1萬7,076元，而
    聲請人所陳之每月生活費用為1萬6,785元（見消債更卷第14
    頁，計算式：7,500元（膳食費）＋600元（油資及修繕費）＋
    599元（電話費）＋962元（國民年金）＋824元（健保費）＋5,
    500元（房租）＋800元（水電瓦斯費）＝1萬6,785元），尚符
    前揭最低生活標準，應屬可採。
  ㈣綜上，聲請人每月工作收入2萬元，扣除聲請人每月必要生活
    費用1萬6,785元後，每月僅餘3,215元（計算式：2萬元－1萬
    6,785元＝3,215元）可清償債務，已無法負擔永豐銀行調解
    時所提之上述還款方案。而以聲請人每月可清償之數額3,21
    5元推估，聲請人亦約需1,026期（相當於約86年）才可將債
    務總額329萬7,276元清償完畢（計算式：329萬7,276元÷3,2
    15元＝1,026，小數點以下4捨5入）。另外，聲請人名下雖有
    郵局存款，然亦顯不足以清償聲請人積欠之債務，堪認聲請
    人確已達不能清償債務之程度，自有藉助更生制度調整其與
    債權人間之權利義務關係，重建其經濟生活之必要。
四、綜上所述，聲請人僅係一般消費者，積欠之無擔保或無優先
    權之本金及利息債務總額在1,200萬元以下，並曾與最大債
    權金融機構永豐銀行為債務清償方案之調解，惟調解不成立
    ，且未經法院裁定開始清算程序或宣告破產，亦無依消債條
    例或破產法之規定而受刑之宣告之情，有本院消債事件查詢
    作業紀錄、臺灣高等法院被告前案紀錄表在卷可憑（見消債
    更卷第23至25頁），又查無消債條例第6條第3項、第8條或
    第46條各款所定駁回更生聲請之事由存在，則聲請人聲請更
    生，應予准許。
五、末按，法院開始更生程序之裁定，應載明其年、月、日、時
    ，並即時發生效力；法院裁定開始更生或清算程序後，得命
    司法事務官進行更生或清算程序，必要時得選任律師、會計
    師或其他適當之自然人或法人一人為監督人或管理人，消債
    條例第45條第1項、第16條第1項定有明文。本件既准予更生
    ，爰依前開規定，裁定如主文所示。　　　
中　　華　　民　　國　　111 　年　　5  　月　　27   　日
                       消債第四庭   法　官   廖建瑋
以上正本係照原本作成。
本裁定不得抗告。
本裁定已於民國111年5月27日下午5時公告。
中　　華　　民　　國　　111 　年　　5  　月　　27 日　
                                    書記官　 鄭梅君